臺灣臺北地方法院交通事件裁定　　　　 96年度交聲字第219號
原處分機關　臺北市交通事件裁決所
異　議　人
即受處分人　甲○○
上列異議人即受處分人因違反道路交通管理處罰條例案件，對於
臺北市交通事件裁決所中華民國九十六年二月七日所為之處分（
原處分案號：北市裁二字第裁22-C00000000號），聲明異議，本
院裁定如下：
    主      文
異議駁回。
    理      由
一、按駕駛人駕駛汽車，應遵守道路交通標誌、標線、號誌之指
    示；汽車行駛至交岔路口，應遵守燈光號誌或交通警察之指
    示，道路交通安全規則第九十條、第一百零二條第一項第一
    款分別定有明文。次按汽車駕駛人，行經有燈光號誌管制之
    交岔路口闖紅燈者，處新臺幣（下同）一千八百元以上五千
    四百元以下罰鍰，並記違規點數三點，復為道路交通管理處
    罰條例第五十三條第一項、第六十三條第一項第三款所明定
    。是汽車駕駛人如有駕駛大型車行經有燈光號誌管制之交岔
    路口闖紅燈之違規行為經警舉發，並於舉發通知單上所載之
    應到案期限內到案聽候裁決或提出申訴，經主管機關調查後
    仍認定前揭違規行為屬實者，依違反道路交通管理事件統一
    裁罰基準及處理細則（下稱處理細則）第四十四條第一項及
    違反道路交通管理事件統一裁罰基準表（下稱裁罰基準表）
    之規定，應對該汽車駕駛人處以三千六百元之罰鍰，並記違
    規點數三點。
二、本件異議人即受處分人甲○○於民國九十六年一月二日晚間
    十時四十二分許，駕駛車牌號碼840-AI號大型車即營業貨運
    曳引車，行經臺北縣八里鄉○○路○段一六五巷口前時，經
    臺北縣政府警察局蘆洲分局八里分駐所警員乙○○攔停，以
    受處分人有「闖紅燈（直行）」之違規行為為由，依違反道
    路交通管理處罰條例第五十三條第一項之規定掣單舉發。嗣
    受處分人於舉發通知單所載應到案日期前到案聽候裁決，經
    原處分機關調查結果，仍認受處分人確有「駕車行經有燈光
    號誌管制之交岔路口闖紅燈」之違規行為，乃依道路交通管
    理處罰條例第五十三條第一項、第六十三條第一項第三款、
    處理細則第四十四條第一項暨裁罰基準表之規定，於九十六
    年二月七日以北市裁二字第裁22-C00000000號裁決書裁罰受
    處分人三千六百元之罰鍰，並記違規點數三點在案。
三、受處分人聲明異議意旨略以：伊當日駕駛聯結車，後面還有
    一位亦駕駛聯結車之學習駕駛駕車跟隨，伊通過路口時，燈
    號為綠燈，並非闖紅燈，通過後燈號才變換為紅燈，後方學
    習駕駛因為跟車很近，固屬闖紅燈，惟伊通過時號誌確實仍
    為綠燈，且當時前方還有警車在執勤，伊不可能故意闖紅燈
    等語。
四、經查：
  (一)交通警員掣單舉發違反道路交通管理處罰條例所列之違規事
    實，本質上為行政處分，係公務員基於職務上權力，依法就
    特定之具體事件所為具公法上效果之單方行政行為，基於公
    務員為公法上行為具有公信力之原則，該行政處分當可被推
    定為有效，其據以依法處分之事實亦應認定為正確無誤。另
    依道路交通管理處罰條例科處行政罰事件，依據公法爭議之
    舉證責任分配法則，固應先由行政機關就其業已履踐相關正
    當法程序，以及人民應受處罰之客觀違反法令行為，負證明
    之責，異議人就行政機關已為相當證明之前開事項，若主張
    欠缺主觀歸責條件或為其他抗辯，亦須就其所辯提出反證。
    惟行政機關對於前開應為舉證事項，非不得以執行查察取締
    勤務人員，依據調查人證之程序，使就親歷事實提供不可替
    代之證明方法，尤於當場舉發交通違規事件，鑑於交通違規
    事實往往驟然而現、稍縱即逝，若硬性要求舉發員警不分違
    規情節，一律必須預留證據，俾便事後提出供法院審酌，除
    有現實技術可行性之困難外，勢將大幅提高交通管理之行政
    成本，並嚴重削弱道路交通管理之行政效能，此絕非立法者
    制定道路交通管理法規之本意 (臺灣高等院九十四年度交抗
    字第三四四號、九十三年度交抗字第八七三號裁定意旨參照
    ) 。
  (二)本件受處分人闖紅燈之違規案件，係由臺北縣政府警察局蘆
    洲分局八里分駐所警員乙○○開單舉發，有舉發違反道路交
    通管理事件通知單影本在卷可稽，而證人乙○○於本院具結
    證稱：「當時我是排定取締重大違規的勤務‧‧‧我跟另外
    二位同事開一台警車，行駛在中華路二段一六五巷也就是往
    中山路的方向，因為當時有在取締重大違規，所以在綠燈亮
    起時，我們會大約慢五秒鐘才起步，觀察有無違規的情形。
    我們行經中華路二段一六五巷與中華路二段交叉路口時，當
    時我們的燈號是綠燈，我們停了大約五秒，警車還沒有通過
    路口的時候，就看到有二台砂石車，由中華路二段也就是林
    口往蘆洲的方向行駛通過路口，這二台砂石車跟我們的方向
    是垂直的，我們看著他們從眼前闖過紅燈，所以我們就上前
    攔停，告發二部砂石車，第一台砂石車就是受處分人所駕駛
    的車輛，第二台車是張永裕所駕駛的」、「（問：是否確定
    受處分人當時是闖紅燈？）我可以確定，當時在場的還有另
    外二位同事，而且當時我們的方向是綠燈，他們與我們的方
    向是垂直，不可能也是綠燈‧‧‧」、「（問：對於受處分
    人陳稱，其通過路口時號誌是綠燈，通過後才轉變燈號等語
    ，有何意見？）不是如此，當時我們的方向是綠燈，我們還
    等了大約五秒鐘才打算通過路口，結果就看到受處分人開的
    車子闖紅燈通過路口」等語明確（見本院九十六年三月二十
    六日準備程序筆錄），並有其所提出之九十六年一月二日勤
    務表及當庭繪製之現場圖各一件在卷可稽。考量證人乙○○
    與受處分人並無任何親屬關係，此據證人乙○○陳明在卷，
    其於負有具結義務並可能受刑法偽證罪處罰之情形下，仍於
    法庭為前揭證言，其證言之憑信性應可獲得擔保，且證人乙
    ○○既為依法執行交通勤務之警員，其所為舉發之執行職務
    行為，依前揭說明，原則上應可推定其為正當，況依其前開
    證述內容，就事發經過為詳盡之描述，並均合於常情而無矛
    盾齟齬，衡情應無設詞陷害受處分人之必要；再者，乙○○
    證稱當時受處分人行駛方向之道路僅有二台砂石車，受處分
    人前方並無砂石車等情，亦為受處分人所是認，更可排除警
    員誤認之可能性，是證人乙○○所述內容自得援為不利於受
    處分人之認定。又受處分人未就證人乙○○之舉發有誤提出
    相關證據以供調查，本院復查無證據足資證明乙○○有捏造
    事實違法取締之情事，則其本於維護交通秩序、公眾安全職
    責所為之舉發，揆諸前揭裁定意旨，自應認定為正確無誤。
    是受處分人確有於上開時地駕駛車輛闖紅燈之違規行為明，
    其空言否認有闖紅燈之違規行為云云，洵無足採。
五、綜上所述，受處分人確有行經有燈光號誌管制之交岔路口闖
    紅燈之違規行為，且已於應到案日期前到案提出申訴，從而
    原處分機關依道路交通管理處罰條例第五十三條第一項、處
    理細則第四十四條第一項暨裁罰基準表之規定，裁處受處分
    人罰鍰三千六百元，並依同條例第六十三條第一項第三款之
    規定記違規點數三點，核無違誤。本件受處分人之異議為無
    理由，自應裁定將其異議駁回。
據上論斷，應依道路交通案件處理辦法第十九條，裁定如主文。
中　　華　　民　　國　　96　　年　　3　　 月　　 28　　日
                  交通法庭法　官　林庚棟
以上正本證明與原本無異。
如不服本裁定應於送達後五日內向本院提出抗告狀。
 　　                     書記官　殷玉芬
中　　華　　民　　國　　96　　年　　3 　　月　　30　　日
